【裁判字號】    98,金訴,18
【裁判日期】    980605
【裁判案由】    違反期貨交易法
【裁判全文】
臺灣臺北地方法院刑事判決              98年度金訴字第18號
公  訴  人  臺灣臺北地方法院檢察署檢察官
被      告  甲○○
上列被告因違反期貨交易法案件，經檢察官提起公訴（97年度偵
字第15724 號），於準備程序進行中，被告就被訴事實為有罪之
陳述，經告知簡式審判程序之旨，並聽取檢察官及被告之意見後
，由本院合議庭裁定進行簡式審判程序，判決如下：
    主  文
甲○○共同違反非期貨商，不得經營期貨交易業務之規定，處有
期徒刑捌月，減為有期徒刑肆月。
    事  實
一、甲○○於民國94年9月間，在臺北市○○區○○路178號2 樓
    該址，設立地下期貨交易盤口，僱用李旻俐（未據起訴）及
    王姓、林姓、陳姓等真實姓名年籍不詳之成年男、女數人擔
    任員工，分別負責匯（提）款、招攬客戶及會計等業務，渠
    等均明知期貨商須經主管機關之許可並發給許可證照，始得
    營業，非期貨商，不得經營期貨交易業務，亦明知期貨結算
    機構之設立，應經主管機關之許可並發給許可證照，竟共同
    基於經營期貨交易業務及期貨結算機構之犯意聯絡，未經許
    可，自同年9月間起至95年7、8 月間址，在上址經營地下期
    貨交易盤口，招攬樂慧明等不特定人從事「台股期貨指數」
    之期貨交易，另以新台幣（下同）5,000 元之代價，向不知
    情之黃振文借用其申請設立之玉山銀行信義分行帳戶（帳號
    ：0000000000000 號）、合作金庫銀行永吉分行帳戶（帳號
    ：0000000000000號）及華泰銀行永吉分行帳戶（帳號：000
    0000000 號），供客戶匯入手續費金及交割款項之用，從中
    賺取手續費及獎金。渠等經營期貨交易及結算業務之方式，
    係每一交易日以台股期貨指數為標的，由客戶直接撥打電話
    聯繫下單，以台股指數漲、跌每點200 元計算盈虧，每口交
    易向客戶收取600 元之手續費，免收保證金，而客戶下單後
    ，須將手續費及交割款匯入上開指定之黃振文之帳戶，經結
    算盈虧後付款與獲利之客戶，以此方式經營期貨交易業務及
    結算機構牟利，上開經營期間總計交易額達1 億餘元，渠等
    從中獲利約200萬元。
二、案經法務部調查局北部地區機動工作組移送臺灣臺北地方法
    院檢察署檢察官偵查起訴。
    理  由
一、被告甲○○所犯為死刑、無期徒刑、最輕本刑3 年以上有期
    徒刑以外之罪，亦非高等法院管轄第一審之案件，於準備程
    序進行中，被告就被訴事實為有罪之陳述，經告知簡式審判
    程序之旨，並聽取檢察官及被告之意見後，由本院合議庭裁
    定進行簡式審判程序。又簡式審判程序之證據調查，依刑事
    訴訟法第273條之2規定，不受同法第159條第1項、第161 條
    之2、第161條之3、第163條之1及第164條至第170 條規定之
    限制，再被告對於卷內之各項證據亦不爭執證據能力，故卷
    內所列之各項證據，自得作為證據，先予敘明。
二、上開事實，業據被告於調查、檢察官偵訊及本院審理時坦承
    無訛，核與共犯李旻俐及證人黃振文、樂慧明於調查中之陳
    述互核一致，復有黃振文之前揭帳戶交易明細表、跨行匯款
    申請書、取款憑條等資料在卷可按，足認被告之自白確與事
    實相符，本件事證明確，被告犯行洵堪認定，應依法論科。
三、論罪科刑部分：
  (一)核被告所為，係犯期貨交易法第112條第2款之未經許可擅自
    經營期貨結算機構及同條第3 款之違反非期貨商不得經營期
    貨交易業務之規定等罪。其與李旻俐及王姓、林姓、陳姓等
    員工間，有犯意之聯絡及行為之分擔，應以共同正犯論處。
  (二)再按期貨交易法第112條第2款所稱之「經營期貨結算機構」
    及同條第3款所謂違反同法第56條第1項規定「非期貨商除本
    法另有規定者外，不得經營期貨交易業務」之所謂業務，均
    係指以反覆經營期貨結算機構及期貨交易行為為目的之社會
    活動者而言，性質上本即包含繼續多次經營期貨結算機構及
    期貨之交易之行為，為單純一罪（最高法院92年度台上字第
    4820號判決意旨參照）。
  (三)又被告以一行為而觸犯上開2 罪名，為想像競合犯，應依刑
    法第55條之規定，從一情節較重之違反非期貨商不得經營期
    貨交易業務之規定罪論處。
  (四)爰審酌被告未曾受有期徒刑以上刑之宣告，有臺灣高等法院
    被告前案紀錄表1 紙附卷可參，然被告竟不思以正途取財，
    明知未經主管機關許可，竟私自經營期貨交易及結算業務，
    對期貨交易市場秩序危害匪淺，惟犯罪所得尚非至鉅，且犯
    後已坦承犯行，知所悔悟等一切情狀，量處如主文所示之刑
    。又被告犯罪之時間，係在96年4 月24日以前，合於中華民
    國九十六年罪犯減刑條例所定之減刑條件，爰依同條例第2
    條第1項第3款、第7條、第9條之規定，減其宣告刑2分之1。
據上論斷，應依刑事訴訟法第373條之1第1項、第299條第1 項前
段，期貨交易法第112條第2款、第3 款，刑法第11條前段、第28
條、第55條，刑法施行法第1條之1，中華民國九十六年罪犯減刑
條例第2條第1項第3款、第7條、第9條，判決如主文。
本案經檢察官郭昭吟到庭執行職務
中    華    民    國    98    年    6     月    5     日
                  刑事第十八庭  法  官  彭慶文
上正本證明與原本無異。
如不服本判決應於收受送達後10日內向本院提出上訴書狀，並應
敘述具體理由；其未敘述上訴理由者，應於上訴期間屆滿後20日
內向本院補提理由書（均須按他造當事人之人數附繕本）「切勿
逕送上級法院」。
                                書記官  陳怡君
中    華    民    國    98    年    6     月    5     日
附錄法條：
期貨交易法第112條
有下列情事之一者，處七年以下有期徒刑，得併科新臺幣三百萬
元以下罰金：
一、未經許可，擅自經營期貨交易所或期貨交易所業務者。
二、未經許可，擅自經營期貨結算機構者。
三、違反第五十六條第一項之規定者。
四、未經許可，擅自經營槓桿交易商者。
五、未經許可，擅自經營期貨信託事業、期貨經理事業、期貨顧
    問事業或其他期貨服務事業者。
六、期貨信託事業違反第八十四條第一項規定募集期貨信託基金
    者。
七、違反第一百零六條、第一百零七條或第一百零八條第一項之
    規定者。


司法院資訊處製作；財團法人民間司法改革基金會備份。
